---
title: "PPA - Lucas Guaragna"
output:
  html_document:
    df_print: paged
---
# Define (D)

## Carregando os dados
```{r}
library(readxl)
dados <- read_xlsx(path = "Dados_Define.xlsx")
listaNS <- as.list(dados["NS atendimento"])
```

## Analisando os dados

**Média, Mediana, Mínimo, máximo**:
```{r}
summary(dados["NS atendimento"])
```
**Desvio padrão** dos dados: 
```{r}
sd(dados$`NS atendimento`)

```
- Valor mais recente do indicador: 68.0

### Teste de Normalidade

1. Análise de densidade:

```{r}
hist(dados$`NS atendimento`, 
     main = "Análise de Densidade", 
     xlab = "NS Atendimento (%)", 
     ylab = "Densidade", 
     prob = T, 
     las = 1)
lines(density(dados$`NS atendimento`), lwd = 3)
box(bty = "l")
```
2. Análise de frequência (Histograma)

```{r}
hist(dados$`NS atendimento`, 
     main = "Histograma do NS Atendimento", 
     xlab = "NS Atendimento (%)", 
     ylab = "Frequência", 
     prob = F, 
     las = 1)

```
  
  A maior frequência de NS Atendimento se encontra entre 65 <= NS Atendimento <= 75 e a menor em 80 <= NS Atendimento <= 85.

3. Gráfico de Normalidade
```{r}
# Teste de Normalidade
result <- shapiro.test(dados$`NS atendimento`)

#plotando o gráfico de normalidade
qqnorm(dados$`NS atendimento`, 
       col = 'gray', 
       pch = 16, 
       main = NULL)
qqline(dados$`NS atendimento`)
title("Gráfico de Normalidade")

text(x = -1.5, 
     y = 77.5, 
     labels = sprintf("p-value = %.4f \n w = %.4f", 
                      result$p.value, 
                      result$statistic))

```

Como **p-value > 0.05**, os dados **são normais**.

### Gráfico de Séries Temporais

```{r}
lm(dados$`NS atendimento` ~ dados$Mês)
# ypretido <- predict(modelo_linear)
```

```{r}
# Plotando o gráfico na cor preta, sem a caixa ao seu redor, Definindo o nome dos eixos
plot(dados, type = "b", main = "NS Atendimento ao longo dos meses", col = "black", bty="n", xlab="Mês (unidade)", ylab="NS Atendimento (%)", xaxt = "n", yaxt = "n")

# Adicionando a regressão linear ao gráfico
lines(x = dados$Mês, y = predict(lm(dados$`NS atendimento` ~ dados$Mês)), col = "gray", lty = 1, lwd = 2)

# Definindo o redor do gráfico (em formato de L)
box(bty = "l")

# Definindo as posições dos elementos dos eixos
axis(side = 1, las = 1)
axis(side = 2, las = 1)

# Definindo a legenda da regressão
legend(x = "bottomleft", 
       legend = "Regressão Linear", 
       lty = 1, 
       lwd = 2, 
       bty = "n", 
       col = "gray")

# Inserindo a linha da meta, a seta e o texto
abline(h = 75, 
       lty = 2, 
       col= "darkgray")
arrows(x0 = 20.5, y0 = 76.5, 
       x1 = 20.5, y1 = 75, 
       length = 0.1)
text(x = 20.5, y = 77.5, 
     labels = "Meta Grupo Vitta")
text(x = 24, y = 69, labels = "68")
```
Existe um padrão de comportamento: linear

### Boxplot
```{r}

bp <- boxplot(dados["NS atendimento"], 
        main = "Nível de Serviço de Atendimento nos últimos 24 meses", 
        bty = "n", 
        xlab = "NS Atendimento", 
        horizontal = T, 
        border = "white", 
        whiskcol = "black", 
        staplecol = "black", 
        outcol = "black", 
        col = "black", 
        outpch = 19, 
        boxwex = 0.4, 
        range = 0)

```
Limite inferior, Primeiro Quartil, Mediana/Segundo Quartil, Terceiro Quartil e Limite superior:

```{r}
bp$stats
```
  Ao analisar a faixa entre o limite inferior e o primeiro quartil, observamos os piores valores já atingidos (62.72 - 66.65), representando 25% dos dados. Com o mesmo raciocínio, podemos analisar os valores entre o terceiro quartil e o limite superior (76.65 - 80.80), e verificar os melhores valores do indicador NS atendimento, representando, também, 25% dos dados.

### Ferramenta Qualitativa: SIPOC

  Para uma melhor análise do problema, foi  feito o diagrama SIPOC.

## Definindo a meta do projeto

  Considerando o valor do último mês do indicador NS Atendimento (68%), e o seu valor ideal (90%), existe, portanto, uma lacuna de 22%. Como uma meta deve ser estipulada em, no mínimo, 50% da lacuna (11%, no caso), temos que o valor de meta do indicador deve ser de, no mínimo **79%** em **6 meses de projeto** (*de 05/06/2023 a 05/12/2023*).

  Segundo a área de BI do Grupo Vitta, cada percentual acima da meta atual da empresa (75%) representa um ganho potencial de receita de 235,00 reais pra cada 1k clientes/ano e as unidades de MG atendem, em média, 192k clientes/ano. Portanto, como ganho financeiro potencial, esse projeto geraria 4 x 15 x 235 = 14.100,00 Reais/ano.
  
  **Obs:** O ganho do projeto não será apenas financeiro: o aumento do NS Atendimento gera um melhor fluxo do cliente, aumentando a satisfação do cliente que, por sua vez, pode aumentar a demanda do atendimento e a fidalidade dos clientes do Grupo Vitta.
  


