---
title: "PPA_Measure"
author: "Lucas Guaragna"
date: "`r Sys.Date()`"
output: html_document
---

# Measure (M)

A Measure, segunda etapa do DMAIC, é focada na análise do fenômeno e do processo.

## Avaliação da Base de Dados

### Verificação de confiabilidade dos dados

```{r}
library(readxl)
dados <- read_xlsx(path = "Base de dados_etapa Medição.xlsx")

library(kableExtra)

# Criar a tabela usando kable()
tabela_formatada <- kable(dados)

# Aplicar estilo usando kable_styling()
tabela_formatada_estilizada <- kable_styling(tabela_formatada, full_width = FALSE)

# Visualizar a tabela estilizada
tabela_formatada_estilizada
```

Os dados não estão tratados. Dessa forma, será realizado o tratamento dos dados:

```{r}
# Função para remover caracteres não numéricos dos valores
remove_caracteres_nao_numericos <- function(x) {
  gsub("[^[:digit:].]", "", x)
}

# Aplicar a função de remoção de caracteres não numéricos a todas as colunas do data frame
dados[, -1] <- lapply(dados[, -1], remove_caracteres_nao_numericos)

# Substituir "null" por NA
dados[dados == "null"] <- NA

# Converter os valores para o formato numérico
dados[, -1] <- sapply(dados[, -1], as.numeric)

# Substituir "0.372" por "37.2" na coluna 'Unidade Contagem'
dados$`Unidade Contagem`[dados$`Unidade Contagem` == 0.372] <- 37.2
dados$`Unidade BH Pampulha`[dados$`Unidade BH Pampulha` == 781.0] <- 78.1 
dados$`Unidade BH Belvedere`[dados$`Unidade BH Belvedere` == 0.522] <- 52.2
dados$`Unidade Contagem`[dados$`Unidade Contagem` == 0.441] <- 44.1

# Filtrar o data frame mantendo apenas as linhas completas (sem NA)
dados_sem_na <- dados[complete.cases(dados), ]

# Excluir as duas primeiras linhas do data frame 'dados' --> são de meses distantes.
dados_sem_primeiras_linhas <- dados_sem_na[-c(1, 2), ]

# Visualizar o data frame resultante

df <- dados_sem_primeiras_linhas

library(kableExtra)

# Criar a tabela usando kable()
tabela_formatada <- kable(df)

# Aplicar estilo usando kable_styling()
tabela_formatada_estilizada <- kable_styling(tabela_formatada, full_width = FALSE)

# Visualizar a tabela estilizada
tabela_formatada_estilizada

```

Foi percebido, que há uma *integridade dos dados a partir do mês 13*. O resto dos dados não apresenta uma integridade suficiente para realizarmos análises estatísticas verídicas.

### Análise Estatística dos dados

```{r}
# Função personalizada para calcular o resumo estatístico e o desvio padrão
summary_with_sd <- function(x) {
  # Calcula o resumo estatístico (min, 1st quartile, median, mean, 3rd quartile, max) das colunas
  resumo <- summary(x)
  
  # Calcula o desvio padrão das colunas, ignorando valores NA (missing values)
  desvio_padrao <- sd(x, na.rm = TRUE)
  
  # Retorna um vetor com o resumo estatístico e o desvio padrão concatenados
  return(c(resumo, `Desvio Padrão` = desvio_padrao))
}

# Aplicar a função summary_with_sd() a cada coluna do data frame
df_summary <- sapply(df, summary_with_sd)

# Transformar a matriz resultante em um data frame
df_summary <- as.data.frame(df_summary)

# Excluindo colunas indesejadas:
df$Mês <- NULL
df$Desvio_Padrão <- NULL

# Visualizar o data frame com o resumo estatístico e o desvio padrão
#print(df_summary)

library(kableExtra)

# Criar a tabela usando kable()
tabela_formatada <- kable(df_summary)

# Aplicar estilo usando kable_styling()
tabela_formatada_estilizada <- kable_styling(tabela_formatada, full_width = FALSE)

# Visualizar a tabela estilizada
tabela_formatada_estilizada

```


```{r}
# Teste de Normalidade
centro <- shapiro.test(df$`Unidade BH Centro`)
pampulha <- shapiro.test(df$`Unidade BH Pampulha`)
belvedere <- shapiro.test(df$`Unidade BH Belvedere`)
betim <- shapiro.test(df$`Unidade Betim`)
contagem <- shapiro.test(df$`Unidade Contagem`)

```

Definindo a função para plotar os gráficos de normalidade:

```{r}
teste_normalidade <- function(dados, titulo = "Grafico de Normalidade", x = -1.3, y = 77.5) {
  result <- shapiro.test(dados)
  
  qqnorm(dados, 
         col = 'gray', 
         pch = 16, 
         main = NULL)
  qqline(dados)
  title(titulo)
  text(x = x, 
       y = y, 
       labels = sprintf("p-value = %.4f \n w = %.4f", 
                        result$p.value, 
                        result$statistic))
}
```

Plotando os gráficos de normalidade:

```{r}
teste_normalidade(df$`Unidade BH Centro`, titulo = "Grafico de Normalidade - BH Centro")
teste_normalidade(df$`Unidade BH Pampulha`, titulo = "Grafico de Normalidade - BH Pampulha", y = 81)
teste_normalidade(df$`Unidade BH Belvedere`, titulo = "Grafico de Normalidade - BH Bervedere", y = 61)
teste_normalidade(df$`Unidade Betim`, titulo = "Grafico de Normalidade - Betim", y = 83)
teste_normalidade(df$`Unidade Contagem`, titulo = "Grafico de Normalidade - Contagem", y = 50)
```










